臺灣新北地方法院民事裁定
111年度消債職聲免字第61號
聲  請  人  王明昇
代  理  人  楊國薇律師
相  對  人  凱基商業銀行股份有限公司


法定代理人  魏寶生


相  對  人  中國信託商業銀行股份有限公司

法定代理人  利明献


相  對  人  台灣永旺信用卡股份有限公司

法定代理人  竹村泉一
相  對  人  玉山商業銀行股份有限公司

法定代理人  黃男州
代  理  人  林慧琪
相  對  人  台北富邦商業銀行股份有限公司

法定代理人  程耀輝


上列當事人間因消費者債務清理之清算事件，本院裁定如下：
    主  文
聲請人王明昇應予免責。
    理  由
一、聲請人前經本院以110年度消債清字第2號裁定自民國110年7
    月30日開始清算程序，並經本院司法事務官以110年度司執
    消債清字第151號進行清算程序，且經本院司法事務官依職
    權查核後，認聲請人之財產不敷清償消費者債務清理條例第
    106、107條所定財團費用與財團債務，復經函詢全體債權人
    就本件裁定終止清算程序表示意見，均無人表示反對，爰於
    111年1月17日裁定終止清算程序並確定在案等情，業據本院
    調取上開債務清理事件相關卷宗核閱屬實。則依消費者債務
    清理條例第132條規定，本院即應為聲請人是否免責之審理
    。
二、聲請人及相對人的意見
（一）聲請人：聲請人因中年失業，被公司裁員後又遇疫情，導
      致經濟不穩定，難以尋得穩定及長期之工作。自裁定開始
      清算起迄今陸續更換幾份工作，最長僅維持3個月，目前
      持續尋找新工作，生活開銷仰賴存款、工作收入、親友物
      資為生。
（二）臺北富邦商業銀行：本件聲請人之債務係擔任第三人就學
      貸款連帶保證人而生，且學生就學貸款與一般信用貸款不
      同，僅需符合中低收入家庭條件，無需實審核貸款人之抵
      押品、經濟及信用狀況，且學生就學期間至畢業後滿1年
      止之貸款利息皆由政府負擔，無須償付任何利息，畢業1
      年後才開始分期攤還本息，債務得因此暫緩繳納學費、脫
      免扶養義務，以累積財富，惟事後卻因無力清償，而將其
      負債轉由銀行承擔，顯非事理之平，亦與政府辦理就學貸
      款之宗旨有悖，故主張不予免責，另請法院依職權調查聲
      請人有無法定不免責事由等語。
（三）中國信託商業銀行：不同意免責，本件聲請人於聲請更生
      前2年之收入扣除支出後應尚有餘額，依消費者債務清理
      條例第133條規定應不予免責。
（四）凱基商業銀行：請查明聲請人有無法定不予免責事由。
三、本院的判斷
（一）觀諸聲請人之勞保被保險人投保資料表及110年度所得稅
      各類所得資料清單所載，聲請人自本院裁定開始清算程序
      即110年7月30日起至裁定終止清算程序之日止，收入合計
      僅新臺幣（下同）5萬8086元（聲請人自110年8月至12月
      先後任職於輔聚企業股份有限公司、正暘國際貿易有限公
      司、綠宣生技有限公司、三豐食品工廠，領取之薪資分別
      為3000元、6366元、2萬7600元、2萬1120元，見免責卷第
      85至89頁），故聲請人平均每月收入僅1萬1617元（計算
      式：5萬8086元÷5＝1萬1617元，元以下四捨五入）。又聲
      請人自本院裁定開始清算程序之日起迄今並未領取任何補
      助或津貼乙情，有新北市政府社會局新北社助字第111081
      5082號函及勞動部勞工保險局保普就字第11110068680號
      函可證（見免責卷第49、59至60頁）。則聲請人每月收入
      扣除依消費者債務清理條例第64條之2規定計算之必要生
      活費用1萬8720元後，已無餘額，自無消費者債務清理條
      例第133條所定不免責事由。
（二）消費者債務清理條例關於清算程序係以免責為原則，不免
      責為例外，債權人如主張債務人有該條例第134條各款所
      定行為，自應就債務人合於上開要件之事實，舉證以實其
      說。本件多數債權人雖具狀表明不同意聲請人免責等語，
      惟均未具體說明或提出相當事證證明，且目前卷證資料亦
      無法證明債務人有何消費者債務清理條例第134條所列各
      款之不免責事由，則債權人之主張，難認有據。
　四、結論
　　　聲請人經法院為終止清算程序之裁定確定，無消費者債務
      清理條例第133條或第134條各款所定不應免責事由存在，
      自應以裁定免除聲請人之債務。是聲請人主張其應免責，
      為有理由，應予准許，爰裁定如主文。
中　　華　　民　　國　　111 　年　　8 　　月　　25　　日
                  民事第四庭    法　官　林琮欽
上為正本係照原本作成
如不服本裁定，應於裁定送達後10日內，以書狀向本院提出抗告
，並繳納抗告費新臺幣1000元
中　　華　　民　　國　　111 　年　　8 　　月　　26　　日
                                書記官　陳威同